【裁判字號】    97,訴,930
【裁判日期】    970807
【裁判案由】    違反臺灣地區與大陸地區人民關係條例等
【裁判全文】
臺灣臺南地方法院刑事判決               97年度訴字第930號
公  訴  人  臺灣臺南地方法院檢察署檢察官
被      告  甲○○
上列被告因違反臺灣地區與大陸地區人民關係條例等案件，經檢
察官提起公訴（97年度營偵字第226、406號），被告於準備程序
期日就被訴事實為有罪陳述，本院合議庭裁定由受命法官獨任進
行簡式審判程序，判決如下：
    主  文
甲○○共同違反不得使大陸地區人民非法進入臺灣地區之規定，
累犯，處有期徒刑肆月，減為有期徒刑貳月，如易科罰金，均以
銀元參佰元即新臺幣玖佰元折算壹日。
    事實及理由
一、犯罪事實：甲○○前於民國91年間因竊盜案件，經本院判處
    有期徒刑6月確定，於92年6月26日執行完畢，詎仍不知悔改
    ，明知乙○○（本院另行審理中）係大陸地區人民，未經許
    可不得入境臺灣地區，且與乙○○之間並無結婚之真意，竟
    接受羅正男（業經檢察官另為不起訴處分）之招攬，以新台
    幣2萬元代價擔任假結婚之人頭，而與羅正男、鄭朝騰（另
    行通緝中）及許紅梅（另行通緝中）乃共同基於使大陸地區
    人民非法進入臺灣地區及偽造文書之犯意聯絡，由鄭朝騰安
    排甲○○前往大陸地區，許紅梅則包辦甲○○所有於大陸地
    區食宿費用，並於93年4月28日帶領甲○○至中華人民共和
    國福建省福州市與共同基於偽造文書犯意聯絡之乙○○辦理
    假結婚手續。嗣甲○○即先行返臺後，於93年7月7日向臺南
    縣警察局新營分局太宮派出所填具不實之大陸地區人民進入
    臺灣地區保證書，使該所警員誤信而於「對保或證明機關（
    構）簽註意見欄」部分記載甲○○與乙○○為夫妻關係之不
    實事項；並於93年7月9日檢附結婚公證書等相關資料，向內
    政部入出國及移民署以配偶來臺探親為由，申請乙○○入境
    ，致該管公務員不知有偽，而於乙○○之中華民國臺灣地區
    旅行證上記載事由為「探親」等不實事項，據以核發乙○○
    之臺灣地區旅行證，使乙○○於93年12月27日搭機入境來臺
    ，足生損害於內政部入出國及移民署對於入出境資料管理之
    正確性，並違反不得使大陸地區人民非法進入臺灣地區之規
    定。案經臺南縣警察局新營分局報告臺灣臺南地方法院檢察
    署檢察官偵查起訴。
二、本件係經被告甲○○於準備程序為有罪之表示，而經本院合
    議庭裁定由受命法官獨任以簡式審判程序加以審理，依刑事
    訴訟法第273條之2、第159條第2項之規定，不適用傳聞法則
    有關限制證據能力之相關規定；並得依同法第310條之2準用
    第454條之規定製作略式判決書（僅記載「證據名稱」），
    合先敘明。
三、證據名稱：
  (一)被告甲○○於警詢、偵訊及本院審理時之自白。
  (二)大陸地區人民進入台灣地區保證書、大陸地區人民進入臺灣
    地區旅行證申請書、中華民國臺灣地區補出境申請書、大陸
    地區人民資訊管理系統查詢資料、入出國日期證明書各1份
    。
  (三)中華人民共和國福建省福州市甲○○、乙○○之結婚公證書。
四、新舊法比較：按被告行為後，刑法部分條文業經修正，經總
    統於94年2月2日公布，並於95年7月1日施行。而新修正之刑
    法第2條第1項規定：「行為後法律有變更者，適用行為時之
    法律。但行為後之法律有利於行為人者，適用最有利於行為
    人之法律。」而該法係規範行為後法律變更所生新舊法律比
    較之準據法，於新法施行後，即應逕用該條為「從舊從輕」
    之比較。本案涉及法律變更之部分如下：
  (一)修正施行後刑法第28條將「共同正犯」之定義「二人以上共
    同『實施』犯罪行為者」，修正為「實行」，刪除「陰謀共
    同正犯」及「預備共同正犯」之適用，惟於本件被告與王華
    欽共同行使使公務員登載不實之公文書之行為，於新舊法均
    構成共同正犯，新法未較有利。
  (二)修正施行前刑法第47條規定：「受有期徒刑之執行完畢，或
    受無期徒刑或有期徒刑一部之執行而赦免後，五年以內再犯
    有期徒刑以上之罪者，為累犯，加重本刑至二分之一。」，
    而修正後刑法第47條第1項規定：「受徒刑之執行完畢，或
    一部之執行而赦免後，五年以內故意再犯有期徒刑以上之罪
    者，為累犯，加重本刑至二分之一。」。查本件被告於有期
    徒刑執行完畢後，5年內故意再犯本件法定刑有期徒刑以上
    之罪，不論依修正前刑法第47條，或修正後之刑法第47條第
    1項之規定，均構成累犯，對被告而言並無有利或不利之情
    形，應逕依現行刑法第47條第1項之規定，論以累犯。
  (三)修正後刑法業已刪除第55條關於牽連犯之規定，依修正後刑
    法而言，被告各次行為將各別獨立論罪，此較諸修正前適用
    刑法第55條牽連犯之規定論以一罪，顯以修正前刑法第55條
    之規定較有利於被告。
  (四)被告行為時之易科罰金標準，係以修正前刑法第41條第1項
    前段「得以一元以上三元以下折算一日」及廢止前罰金罰鍰
    提高標準條例第2條前段「就其原定數額提高為一百倍折算
    一日」為依據，則本件被告行為時之易科罰金折算標準，如
    以銀元三百元折算一日，經折算為新臺幣後，應以新臺幣九
    百元折算為一日。惟修正施行後之刑法第41條第1項前段（
    關於易科罰金之折算標準則為「以新臺幣一千元、二千元或
    三千元折算一日」，比較修正前後之易科罰金折算標準，修
    正前之規定顯較有利被告，自應適用修正前刑法第41條第1
    項前段、廢止前罰金罰鍰提高標準條例第2條前段之規定，
    諭知易科罰金之折算標準。
五、論罪：核被告甲○○所為，係違反臺灣地區與大陸地區人民
    關係條例第15條第1之規定，而犯同條例第79條第1項之使大
    陸地區人民非法進入臺灣地區罪，及犯刑法第216條、第214
    條之行使公務員登載不實之公文書罪。其使公務員為不實登
    載後，復持該登載不實之公文書行使，該使公務員登載不實
    之低度行為為行使之高度行為所吸收，不另論罪。被告與乙
    ○○就刑法第216條、第214條之罪有犯意聯絡及行為分擔，
    為共同正犯。被告與羅正男、鄭朝騰、許紅梅就台灣地區與
    大陸地區人民關係條例第79條第1項之使大陸地區人民非法
    進入臺灣地區罪有犯意聯絡及行為分擔，為共同正犯。被告
    所違反臺灣地區與大陸地區人民關係條例第79條第1項之罪
    與刑法第216條行使第214條使公務員登載不實之公文書罪間
    ，有方法結果之牽連關係，經新舊法比較之結果，應依據修
    正前刑法第55條之規定，從一法定刑較重之臺灣地區與大陸
    地區人民關係條例第79條第1項使大陸地區人民非法進入臺
    灣地區罪處斷。被告有如事實欄所述之前科，於92年6月26
    日有期徒刑執行完畢，5年內再犯本件法定刑有期徒刑以上
    之罪，應依刑法第47條第1項之規定，論以累犯，並加重其
    刑。爰審酌被告犯罪動機、手段、智識程度、犯罪後始終坦
    認犯行之態度等一切情狀，量處如主文所示之刑，並諭知易
    科罰金之折算標準，以資懲儆。另
    本件被告前開犯罪行為之時間，係在96年4月24日以前，所
    犯罪名宣告刑在有期徒刑1年6月以下，合於中華民國九十六
    年罪犯減刑條例第2條第1項第3款之規定，應依前開條例均
    減輕其宣告刑二分之一，並依修正前刑法第41條第1項前段
    之規定諭知易科罰金之折算標準。
據上論斷，應依刑事訴訟法第299條第1項前段、第273條之1第1
項、第310條之2、第454條第1項，臺灣地區與大陸地區人民關係
條例第15條第1款、第79條第1項，刑法第2條第1項、第11條前段
、第28條、第47條第1項、第214條、第216條，修正施行前刑法
第55條後段、第41條第1項前段，廢止前罰金罰鍰提高標準條例
第2條，中華民國九十六年罪犯減刑條例第2條第1項第3款、第7
條，判決如主文。
本案經檢察官丙○○到庭執行職務。
中    華    民    國    97    年    8     月     7    日
                  刑事第七庭    法  官  高如宜
以上正本證明與原本無誤。
如不服本判決應於收受本判決後10日內向本院提出上訴書狀，並
應敘述具體理由。如未敘述上訴理由者，應於上訴期間屆滿後20
日內向本院補提理由書狀（均須按他造當事人之人數附繕本）「
切勿逕送上級法院」。
                                書記官  陳姿利
中    華    民    國    97    年    8     月    11    日
附錄本案論罪科刑法條全文：
臺灣地區與大陸地區人民關係條例第15條第1款
下列行為不得為之：
一使大陸地區人民非法進入臺灣地區。
臺灣地區與大陸地區人民關係條例第79條第1項
違反第15條第1款規定者，處5年以下有期徒刑、拘役或科或併科
新台幣50萬元以下罰金。
中華民國刑法第214條（使公務員登載不實罪）
明知為不實之事項，而使公務員登載於職務上所掌之公文書，足
以生損害於公眾或他人者，處3年以下有期徒刑、拘役或5百元以
下罰金。
中華民國刑法第216條（行使偽造變造或登載不實之文書罪）
行使第210條至第215條之文書者，依偽造、變造文書或登載不實
事項或使登載不實事項之規定處斷。


司法院資訊處製作；財團法人民間司法改革基金會備份。
